臺灣臺中地方法院刑事判決　　　　　　　96年度訴字第2563號
公　訴　人　臺灣臺中地方法院檢察署檢察官
被　　　告　丙○○
　　　　　　　　　（現羈押於臺灣臺中看守所）
選任辯護人　李思樟律師
上列被告因強盜等案件，經檢察官提起公訴（96年度偵字第1613
6號），本院判決如下：
    主    文
丙○○意圖為自己不法之所有，攜帶兇器，搶奪他人之動產，累
犯，處有期徒刑壹年捌月。應於刑之執行前，令入勞動場所強制
工作年。扣案之瑞士刀壹把沒收。
    犯罪事實
一、丙○○曾於民國八十五年間，因竊盜案件，經本院臺中簡易
    庭於八十五年六月三日，以八十五年度中簡字第六六八號判
    處有期徒刑四月確定，於八十五年九月一日執行完畢；於八
    十五年間，因竊盜案件，經本院於八十五年十一月二十九日
    ，以八十五年度易字第五一八三號判處有期徒刑十月確定，
    於八十六年七月二十二日執行完畢；於八十六年間，因竊盜
    案件，經本院於八十七年二月十六日，以八十六年度易字第
    五八六九號判處有期徒刑一年六月確定，於八十八年三月二
    十三日執行完畢；於八十八年間，因竊盜案件，經臺灣高等
    法院臺中分院於八十八年十月十三日，以八十八年度上易字
    第二三一四號判處有期徒刑一年，刑前強制工作三年，於九
    十二年四月八日執行完畢；於九十三年間，因竊盜案件，經
    臺灣臺北地方法院於九十三年十一月十七日，以九十三年度
    易字第七八一號判處有期徒刑二年確定；於九十四年間，因
    竊盜案件，經臺灣臺北地方法院於九十四年五月二十三日，
    以九十四年度易字第四三一號判處有期徒刑五月確定，嗣經
    臺灣臺北地方法院於九十四年六月十日，以九十四年度聲字
    第七九五號，定其應執行之刑為有期徒刑二年四月確定，丙○○入監執行後，於九十五年十月二十六日假釋出監，刑期
    至九十五年十二月十三日縮刑期滿，以已執行完畢論，而有
    犯罪之習慣。詎丙○○猶不知悛悔警惕，戒除其犯罪之習慣
    ，於九十六年六月二十九日晚上八時許，攜帶其所有客觀上
    足供兇器使用之瑞士刀一把，置於左邊的褲袋內，徒步至臺
    中市○區○○路逛夜市，於同日晚上十一時許，行經臺中市
    北區○○○路○段與公園路口的「中華停車場」內，適見乙○○購買音樂ＣＤ後，返回停放在上開停車場之車號三五七
    七－ＧＤ號自用小客車內，準備駕車離去時，竟意圖為自己
    不法之所有，乘乙○○未及防備之際，打開右前座車門，將
    頭及身體探入車內，並以臺語對乙○○稱：「不要叫！」，
    旋即翻動乙○○置於右前座的皮夾（內有新臺幣【下同】一
    千一百元、國民身分證一張、汽、機車行車執照各一張、汽
    車保險卡一張、汽車駕駛執照一張、新光銀行、聯邦銀行、
    廣三ＳＯＧＯ信用卡各一張、新光銀行提款卡一張、臺南市
    旅遊保險卡一張），乙○○見狀伸手防護該皮夾，右手指即
    不慎為不詳物品所傷，丙○○見狀，即將該皮夾搶走，得手
    後，即沿著臺中市○區○○○路四段往公園路方向逃逸。乙○○旋即下車大叫「搶劫」，適莊志榮在上開停車場內，聽
    到乙○○大叫「搶劫」，並見丙○○往公園路方向逃跑且神
    色慌張，二人相遇，丙○○向莊志榮解釋並未搶劫，隨即拔
    腿往公園路方向逃跑，莊志榮亦在後追趕，丙○○見莊志榮
    自後追趕，即邊跑邊將皮夾棄置在臺中市○區○○○路四段
    一號前，並往公園路方向繼續逃跑，至臺中市○區○○○路
    四段與公園路口時，適甲○○的車輛故障，與其友人張庭維
    在該處修理，亦聽到乙○○大叫「搶劫」，又見莊志榮在後
    追趕丙○○，亦加入追捕行動，甲○○與張庭維在臺中市○
    區○○○路四段與公園路口附近，將丙○○壓制在地上，丙○○被壓制後，即佯稱口渴要喝水，甲○○放開丙○○後，
    丙○○見狀，即先往柳川東路四段方向行走，再加速逃跑，
    奔跑約二秒（亦在臺中市○區○○○路四段與公園路口附近
    ），甲○○即抓住丙○○之衣領，丙○○見衣領被抓，即轉
    身以拳頭毆打甲○○之腹部二下（傷害部分未據甲○○提出
    告訴），張庭維立即加入共同壓制丙○○。嗣因臺中市警察
    局第一分局巡邏警員於同日晚上十一時十五分許，執行防制
    危險駕車勤務經過該處，發現甲○○、張庭維正壓制丙○○
    ，而與據乙○○報案而同時前往該處的臺中市警察局第二分
    局警員，共同逮捕遭甲○○、張庭維壓制的丙○○。警方並
    帶同丙○○至臺中市○區○○○路四段一號前，扣得丙○○
    棄置之乙○○的皮夾一個（業已發還乙○○），並在丙○○
    左褲袋扣得其所有於作案時攜帶之瑞士刀一把。
二、案經乙○○訴由臺中市警察局第一分局報告臺灣臺中地方法
    院檢察署檢察官偵查起訴。
    理    由
一、證據能力部分：
（一）證人乙○○、甲○○、張庭維、莊志榮、陳燦明於警詢中
      的陳述，無證據能力：
      (一)被告以外之人，於審判外之言詞或書面陳述，除法律有
        規定者外，不得作為證據。刑事訴訟法第一百五十九條
        第一項定有明文。被告以外之人（包括證人、鑑定人、
        告訴人、被害人及共同被告等）於審判外之言詞或書面
        陳述，即所謂傳聞證據。由於傳聞證據有悖法院直接審
        理及言詞審理之精神，妨礙當事人之反對詰問權，影響
        程序正義之實現，除法律有規定（例如同法第一百五十
        九條第二項、同法第一百五十九條之一至之五、同法第
        二百零六條等）外，原則不具證據能力。
      (二)證人乙○○、甲○○、張庭維、莊志榮、陳燦明於警詢
        中的陳述，均屬於被告以外之人，於審判外之言詞陳述
        ，被告之辯護人明確主張上開證人於警詢中的陳述無證
        據能力，本院既查無上開例外得以之作為證據之各種情
        形，因此認定渠等所為之陳述，應無證據能力。
（二）證人乙○○、甲○○、張庭維、莊志榮、陳燦明於偵查中
      向檢察官所為的陳述，具有證據能力：
      (一)按被告以外之人於偵查中向檢察官所為陳述，除顯有不
        可信之情況者外，得為證據，刑事訴訟法第一百五十九
        條之一第二項定有明文。偵查中對被告以外之人（包括
        證人、鑑定人、告訴人、被害人及共同被告等）所為之
        偵查筆錄，或被告以外之人向檢察官所提之書面陳述，
        性質上均屬傳聞證據。惟現階段刑事訴訟法規定檢察官
        代表國家偵查犯罪、實施公訴，依法其有訊問被告、證
        人及鑑定人之權，證人、鑑定人且須具結，而實務運作
        時，檢察官偵查中向被告以外之人所取得之陳述，原則
        上均能遵守法律規定，不致違法取供，其可信度極高。
        職是，被告以外之人前於偵查中已具結而為證述，若無
        顯有不可信之情況，應有證據能力。
      (二)證人乙○○、甲○○、張庭維、莊志榮、陳燦明於檢察
        官偵查中具結所為之陳述，渠等均未曾提及檢察官在偵
        查時有不法取供之情形，本院亦未發現顯有不可信之情
        況，揆諸上開說明，渠等於偵查中之證言，自均具有證
        據能力。
（三）本案所引用之其他供述證據，均有證據能力：
      (一)按被告以外之人（包括證人、鑑定人、告訴人、被害人
        及共同被告等）於審判外之陳述，雖不符刑事訴訟法第
        一百五十九條之一至之四等四條之規定，而經當事人於
        審判程序同意作為證據，法院審酌該言詞陳述或書面陳
        述作成時之情況，認為適當者，亦得為證據；當事人、
        代理人或辯護人於法院調查證據時，知有刑事訴訟法第
        一百五十九條第一項不得為證據之情形，而未於言詞辯
        論終結前聲明異議者，視為有前項之同意，同法第一百
        五十九條之五定有明文。立法意旨在於傳聞證據未經當
        事人之反對詰問予以核實，原則上先予排除。惟若當事
        人已放棄反對詰問權，於審判程序中表明同意該等傳聞
        證據可作為證據；或於言詞辯論終結前未聲明異議，基
        於尊重當事人對傳聞證據之處分權，及證據資料愈豐富
        ，愈有助於真實發見之理念，且強化言詞辯論主義，使
        訴訟程序得以順暢進行，上開傳聞證據亦均具有證據能
        力。
      (二)本案所引用之其他供述證據，其性質雖屬證人於審判外
        的陳述，而為傳聞證據，且查無符合刑事訴訟法第一百
        五十九條之一至之四等前四條之情形，然上開供述證據
        內容，業經本院審理時予以提示並告以要旨，且經檢察
        官、被告及選任辯護人表示意見。當事人及選任辯護人
        已知上述供述證據乃傳聞證據，且均未於言詞辯論終結
        前，對該內容異議，依上開規定，已擬制同意其有證據
        能力，本院審酌上開供述證據作成時，並無人情施壓或
        干擾，亦無不當取供之情形，認為以之作為本案之證據
        亦屬適當，而有證據能力。
二、認定犯罪事實所憑之證據及理由部分：
    上揭攜帶兇器搶奪被害人乙○○財物的事實，迭據被告丙○○於警詢、檢察官偵查及本院審理時坦承不諱，核與證人乙○○於檢察官偵查及本院審理時證述被搶奪財物的情節、證
    人甲○○於檢察官偵查及本院審理時、證人張庭維、莊志榮
    於檢察官偵查時證述圍捕被告的情節、證人陳燦明於檢察官
    偵查時證述聽到乙○○大喊「搶劫」及目睹甲○○、張庭維
    、莊志榮逮捕被告丙○○的情節相符。此外，並有臺中市警
    察局第一分局大誠分駐所搜索扣押筆錄、扣押物品目錄表、
    贓物認領保管單、強盜案現場環境平面圖、乙○○受傷照片
    、行政院衛生署臺中醫院診斷證明書、急診病歷、車號三五
    七七－ＧＤ號自用小客車內部照片附卷可稽及自被告左褲袋
    扣得其所有於作案時攜帶之瑞士刀一把扣案可資佐證，足認
    被告自白情節與事實相符。本案事證明確，被告犯行洵堪認
    定。
三、論罪科刑與適用法律部分：
（一）按刑法第三百二十六條第一項之犯搶奪罪，而有同法第三
      百二十一條第一項第三款之攜帶兇器情形者，係以行為人
      攜帶兇器搶奪為其加重條件，此所謂兇器，其種類並無限
      制，凡客觀上足對人之生命、身體、安全構成威脅，具有
      危險性之兇器均屬之，且祇須行竊時攜帶此種具有危險性
      之兇器為已足，並不以攜帶之初有行兇之意圖為必要（最
      高法院七十九年度臺上字第五二五三號判例參照）。被告
      丙○○搶奪乙○○財物時所攜帶之瑞士刀，為鐵製器械，
      刀柄長約十三公分，刀鋒長約十一公分，質硬而形尖，刀
      刃部分極為鋒利，刀背部分則呈鋸齒狀，客觀上足以危害
      他人生命、身體之安全，為可供兇器使用之物，有該瑞士
      刀扣案可證，核被告所為係犯刑法第三百二十六條第一項
      之攜帶兇器搶奪罪。公訴意旨以「被告丙○○遭甲○○、
      張庭維壓制在地上後，為了脫免逮捕，竟佯稱口渴，要喝
      水，甲○○即放開丙○○，丙○○見狀，即先往柳川東路
      四段方向行走，再加速逃跑，奔跑約二秒後，甲○○即抓
      住丙○○之衣領，丙○○見衣領被抓，即轉身以拳頭毆打
      甲○○之腹部二下，而當場對於逮捕之人施以強暴之行為
      」等情，認被告係涉犯刑法第三百二十九條、第三百三十
      條第一項之加重準強盜罪，尚有未洽（理由詳後述），惟
      起訴之社會基本事實同一，本院爰依法變更檢察官起訴所
      引應適用之法條，附此說明。
（二）按刑法第三百二十九條之規定旨在以刑罰之手段，保障人
      民之身體自由、人身安全及財產權，免受他人非法之侵害
      ，以實現憲法第八條、第二十二條及第十五條規定之意旨
      。立法者就竊盜或搶奪而當場施以強暴、脅迫者，僅列舉
      防護贓物、脫免逮捕或湮滅罪證三種經常導致強暴、脅迫
      行為之具體事由，係選擇對身體自由與人身安全較為危險
      之情形，視為與強盜行為相同，而予以重罰。至於僅將上
      開情形之竊盜罪與搶奪罪擬制為強盜罪，乃因其他財產犯
      罪，其取財行為與強暴、脅迫行為間，鮮有時空之緊密連
      接關係，故上開規定尚未逾越立法者合理之自由形成範圍
      ，難謂係就相同事物為不合理之差別對待。經該規定擬制
      為強盜罪之強暴、脅迫構成要件行為，乃指達於使人難以
      抗拒之程度者而言，是與強盜罪同其法定刑，尚未違背罪
      刑相當原則，與憲法第二十三條比例原則之意旨並無不符
      （司法院大法官會議釋字第六三Ｏ號解釋參照）。被告丙○○於遭甲○○、張庭維壓制在地上後，為了脫免逮捕，
      竟佯稱口渴，要喝水，甲○○即放開丙○○，丙○○見狀
      ，即先往柳川東路四段方向行走，再加速逃跑，奔跑約二
      秒後，甲○○即抓住丙○○之衣領，丙○○見衣領被抓，
      即轉身以拳頭毆打甲○○之腹部二下，而當場對於逮捕之
      人施以強暴之行為等情，固據證人甲○○於檢察官偵查及
      本院審理時、證人張庭維於檢察官偵查時證述明確，被告
      亦坦承有毆打甲○○腹部二下等語，而堪信為真實。然觀
      諸證人甲○○於本院審理時亦明確證稱：「（你第一次追
      捕被告當時，被告表示要喝水，你們有放開被告嗎？）是
      的。」；「當我們看到他在跑的時候，我就馬上跑上前去
      拉住他，他就轉身以手握拳揮，剛好就打到我的肚子，我
      朋友張庭維就從旁邊將他推向鐵皮牆面，然後將之壓制在
      地上。」；「（據你剛剛陳述在與被告拉扯之際被打到肚
      子，之後你是否有繼續追趕或拉住被告嗎？）就從我拉住
      被告之後就沒有再放開，只是被告打我之後，張庭維就從
      旁邊壓制住被告。」；「（被丙○○打到之後，你是否感
      覺疼痛？」有感覺。」；「（你會因為這樣的感覺而放棄
      追捕被告嗎？）不會。」；「（你當時身體狀況是否強健
      ？）是的。」等語，顯然被告在遭到莊志榮、甲○○、張
      庭維合力追捕之際，客觀係處於人數上的劣勢，而被告在
      第一次遭到甲○○、張庭維壓制後，雖佯稱要喝水而再度
      逃跑，惟奔跑二秒後，即再度為甲○○抓住衣領，期間被
      告雖對甲○○揮拳毆打其腹部二下，然並未因此而使甲○○鬆開緊抓被告衣領的手，甲○○亦未因此而有放棄追捕
      被告的念頭，且同時張庭維立即從旁邊將被告推向鐵皮牆
      面，二人共同將被告壓制地上。是甲○○並未因被告施強
      暴行為，而達到難以抗拒之程度至明，依上開司法院大法
      官會議解釋意旨，本件關於被告搶奪乙○○而遭莊志榮、
      甲○○、張庭維追捕，被告進而毆打甲○○腹部二下的部
      分，即不能論以準強盜罪。
（三）被告丙○○曾於九十三年間，因竊盜案件，經臺灣臺北地
      方法院於九十三年十一月十七日，以九十三年度易字第七
      八一號判處有期徒刑二年確定；於九十四年間，因竊盜案
      件，經臺灣臺北地方法院於九十四年五月二十三日，以九
      十四年度易字第四三一號判處有期徒刑五月確定，嗣經臺
      灣臺北地方法院於九十四年六月十日，以九十四年度聲字
      第七九五號，定其應執行之刑為有期徒刑二年四月確定，
      被告入監執行後，於九十五年十月二十六日假釋出監，刑
      期至九十五年十二月十三日縮刑期滿，以已執行完畢論等
      情，有臺灣高等法院被告前案紀錄表附卷可稽，被告前受
      有期徒刑執行完畢，五年以內再故意犯本件有期徒刑之罪
      ，為累犯，應依刑法第四十七條第一項規定加重其刑。
（四）爰審酌被告丙○○有多次竊盜前案紀錄，有臺灣高等法院
      被告前案紀錄表在卷可證，堪認其品行不佳，並斟酌被告
      年輕力壯，竟不思以正當管道掙取金錢，為滿足個人物質
      需求，竟萌生暴力犯罪之搶奪犯意，且於犯罪同時攜帶客
      觀上足供兇器使用之瑞士刀，犯罪動機不佳，惡性非輕，
      且危險性大，於東窗事發而遭見義勇為之路人莊志榮、甲○○及張庭維合力追捕之際，不僅不知幡然悔悟，猶揮拳
      毆打甲○○，足認其毫無悔改之意，惟參酌被告犯後就攜
      帶兇器（瑞士刀）搶奪財物部分，業已坦承犯行，搶奪財
      物所得不多，且均經警方發還被害人，所生危害尚非甚鉅
      等一切情狀，量處如主文所示之刑，以示懲儆。
（五）扣案之瑞士刀一支，係被告所有供本案犯罪所用之物，業
      據被告供陳在卷，爰依刑法第三十八條第一項第二款規定
      宣告沒收。至於本案雖尚扣得水果刀一支及水果刀鞘一個
      ，然被告堅決否認水果刀係其所有供上開犯罪所用之物，
      辯稱伊行搶乙○○當時，手上並未持有任何刀器，水果刀
      鞘則係伊於案發前所撿拾，與本案無關。觀諸證人乙○○
      於本院審理時證稱伊並未注意被告行搶當時手上是否持有
      刀器等情，而上開水果刀經警方採集檢體，連同被告唾液
      、左、右手、衣服檢體棉棒、車號三五七七－ＧＤ號自用
      小客車右前座椅血跡檢體棉棒，送往內政部警政署刑事警
      察局作ＤＮＡ型別鑑定，發現水果刀檢體棉棒血跡反應檢
      測結果為陰性反應，而被告左、右手及衣服檢體棉棒，並
      未檢出被告以外的ＤＮＡ型別等情，有該局九十六年八月
      三日刑醫字第Ｚ000000000號鑑驗書在卷可證。
      顯然無法證明被害人乙○○的手傷，係被告持水果刀劃傷
      所致。此外，亦無其他積極證據足資證明扣案之水果刀係
      被告所有供上開犯罪所用之物及扣案之水果刀鞘與本案犯
      罪有關，本院無從為沒收之諭知，附此說明。
（六）被告丙○○曾於八十五年間，因竊盜案件，經本院臺中簡
      易庭於八十五年六月三日，以八十五年度中簡字第六六八
      號判處有期徒刑四月確定，於八十五年九月一日執行完畢
      ；於八十五年間，因竊盜案件，經本院於八十五年十一月
      二十九日，以八十五年度易字第五一八三號判處有期徒刑
      十月確定，於八十六年七月二十二日執行完畢；於八十六
      年間，因竊盜案件，經本院於八十七年二月十六日，以八
      十六年度易字第五八六九號判處有期徒刑一年六月確定，
      於八十八年三月二十三日執行完畢；於八十八年間，因竊
      盜案件，經臺灣高等法院臺中分院於八十八年十月十三日
      ，以八十八年度上易字第二三一四號判處有期徒刑一年，
      刑前強制工作三年，於九十二年四月八日執行完畢；於九
      十三年間，因竊盜案件，經臺灣臺北地方法院於九十三年
      十一月十七日，以九十三年度易字第七八一號判處有期徒
      刑二年確定；於九十四年間，因竊盜案件，經臺灣臺北地
      方法院於九十四年五月二十三日，以九十四年度易字第四
      三一號判處有期徒刑五月確定，嗣經臺灣臺北地方法院於
      九十四年六月十日，以九十四年度聲字第七九五號，定其
      應執行之刑為有期徒刑二年四月確定，被告入監執行後，
      於九十五年十月二十六日假釋出監，刑期至九十五年十二
      月十三日縮刑期滿，以已執行完畢論等情，有臺灣高等法
      院被告前案紀錄表在卷可證。觀諸被告自八十五年間至九
      十五年間，屢犯竊盜案件經法院判處罪刑而入監執行，且
      均在前一竊盜案件甫執行完畢的同年度或翌年度，旋即再
      犯另件竊盜案件，經法院再度判處罪刑而入監執行，於九
      十五年十月二十六日假釋出監後，仍未悛悔警惕，犯罪型
      態由昔日的竊盜犯罪，轉變為本案之攜帶兇器搶奪犯罪，
      犯罪手段可謂變本加厲，顯見被告確有犯罪之習慣無訛，
      並參酌被告並非毫無工作能力之人，卻屢以沒有錢生活作
      為犯罪的藉口，其好逸惡勞之心態，至為明顯，其因此而
      屢次犯罪成習，亦有其刑事前案紀錄資為佐證，本院認為
      有令被告入勞動場所強制工作，以期培養被告之勞動能力
      ，糾正被告好逸惡勞心態之必要，爰依刑法第九十條第一
      項、第二項前段規定，諭知於刑之執行前，令入勞動場所
      強制工作三年，以資矯治。
據上論斷，應依刑事訴訟法第二百九十九條第一項前段、第三百
條，刑法第三百二十六條第一項、第四十七條第一項，第三十八
條第一項第二款、第九十條第一項、第二項前段，判決如主文。
中　　華　　民　　國　　96　　年　　11　　月　　15　　日
                  刑事第十三庭  審判長法  官  李  秋  娟
                                      法　官  許  月  馨
                                      法　官  陳  得  利
上正本證明與原本無異。
如不服本判決，應於送達後十日內向本院提出上訴書狀（應敘述
具體理由並附繕本）。
上訴書狀如未敘述理由，應於上訴期間屆滿後二十日內補提理由
書於本院。
                                　　　書記官  鐘  麗  芳
中　　華　　民　　國　　96　　年　　11　　月　　15　　日
附錄本案論罪科刑法條全文：
中華民國刑法第三百二十五條第一項
意圖為自己或第三人不法之所有，而搶奪他人之動產者，處六月
以上五年以下有期徒刑。
中華民國刑法第三百二十六條第一項
犯前條第一項之罪，而有第三百二十一條第一項各款情形之一者
，處一年以上七年以下有期徒刑。
中華民國刑法第三百二十一條第一項
犯竊盜罪而有左列情形之一者，處六月以上、五年以下有期徒刑
：
一、於夜間侵入住宅或有人居住之建築物、船艦或隱匿其內而犯
    之者。
二、毀越門扇、牆垣或其他安全設備而犯之者。
三、攜帶兇器而犯之者。
四、結夥三人以上而犯之者。
五、乘火災、水災或其他災害之際而犯之者。
六、在車站或埠頭而犯之者。
